【裁判字號】    91,訴,2063
【裁判日期】    920801
【裁判案由】    偽造文書等
【裁判全文】
臺灣板橋地方法院刑事判決                        九十一年度訴字第二０六三號
    公  訴  人  臺灣板橋地方法院檢察署檢察官
    被      告  丁○○
                己○○
                戊○○
                乙○○
                甲○○
                庚○○
右列被告等因偽造文書等案件，經檢察官提起公訴（八十九年度偵字第一九八五六號
、九十一年度偵字第一一四三九號），本院判決如左：
    主  文
丁○○、己○○共同連續行使偽造私文書，足以生損害於他人，各處有期徒刑伍月，
如易科罰金，均以參佰元折算壹日，如附表所示之署押沒收。
甲○○共同連續行使偽造私文書，足以生損害於他人，累犯，處有期徒刑陸月，如易
科罰金，以參佰元折算壹日，如附表所示之署押沒收。
被訴毀損部分公訴不受理。
戊○○、乙○○均無罪。
庚○○公訴不受理。
    事  實
一、庚○○（同案被告）明知真實姓名年籍不詳之友人所持有如附表所示之壬○○等
    人所遭竊或遺失之國民身分證及汽、機車駕駛執照，係來源不明之贓物，竟仍基
    於收受贓物之犯意，於不詳之時、地向該友人收受之，並基於意圖為自己不法之
    所有及行使偽造私文書之犯意，於民國八十九年七月間，經由與其有共同上開意
    圖為自己不法之所有及行使偽造私文書之犯意聯絡，並有收受贓物之犯意之己○○，將上開壬○○等人之國民身分證及汽、機車駕駛執照陸續交付與其有共同上
    開意圖為自己不法之所有及行使偽造私文書之犯意聯絡，並有收受贓物之犯意之
    甲○○收受，而由甲○○置於其所任職之臺北縣板橋市○○街一三四巷十一號「
    全統通信有限公司」抽屜內，並由甲○○陸續交付與其有共同上開意圖為自己不
    法之所有及行使偽造私文書之犯意聯絡，並有收受贓物之犯意之丁○○收受，而
    由丁○○持之，分別在臺灣大哥大股份有限公司（簡稱臺灣大哥大公司）行動電
    話服務申請書及同意書上偽造壬○○等人之署押各一枚，而連續冒用壬○○等人
    之名義，偽造上開行動電話服務申請書及同意書各一份，並向不知情之「通信馬
    輚（即神碁企業社）」營業人員借用該店之銷售店點代碼「0000000」，
    一併持向臺灣大哥大公司行使，致臺灣大哥大公司誤信其係壬○○等人申請，乃
    陷於錯誤，而各交付行動電話予丁○○，均足以生損害於壬○○等人、臺灣大哥
    大公司，丁○○得手後，即將之轉賣變現，而與甲○○、己○○、庚○○共同朋
    分花用。嗣經警八十九年十月間，查獲另案少年林政峰，經由其供述，而循線查
    獲丁○○、己○○、甲○○、庚○○。
二、案經被害人壬○○等人訴請臺北縣政府警察局海山分局報告臺灣板橋地方法院檢
    察署檢察官偵查起訴。
    理  由
壹、有罪部分
一、右揭事實，業據被告丁○○、己○○、甲○○分別於警詢時、檢察官偵查中及本
    院審理時供承不諱，核與如附表所示之被害人壬○○等人所指述之情節相符，復
    據證人林政峰、蕭翰翔、魏建康分別於警詢時、檢察官偵查中證述明確，並有如
    附表所示之被害人壬○○等人之臺北縣政府警察局贓物認領保管單、臺灣大哥大
    公司所檢附之神碁企業社申裝明細表、聲明書、附件、如附表所示之壬○○等人
    所遭竊或遺失之國民身分證及汽、機車駕駛執照、上開行動電話服務申請書及同
    意書附卷可稽。事證明確，被告丁○○、己○○、甲○○之犯行均堪以認定。
二、核被告丁○○、己○○、甲○○所為，均係犯刑法第三百四十九條第一項之收受
    贓物罪、第三百三十九條第一項之詐欺取財罪、第二百十六條、第二百十條之行
    使偽造私文書罪。被告丁○○、己○○、甲○○與同案被告庚○○就上開詐欺取
    財罪與行使偽造私文書罪，彼此之間，互有犯意聯絡及行為分擔，為共同正犯。
    公訴人認上開收受贓物罪部分，亦成立共同正犯，即有未洽，併予明。被告丁○○、己○○、甲○○先後多次上開詐欺取財與行使偽造私文書之犯行，時間緊
    接，罪名相同，均顯係基於概括犯意而為，均應各依連續犯之規定論以一罪，並
    加重其刑。渠等所犯上開收受贓物罪、詐欺取財罪、行使偽造私文書罪間，有方
    法結果之牽連關係，應依刑法第五十五條之規定從一重之行使偽造私文書罪處斷
    。被告丁○○、己○○、甲○○於行動電話服務申請書及同意書上偽造署押之行
    為係偽造私文書之部分行為，而其偽造後持以行使，偽造之低度行為應為其行使
    之高度行為所吸收，均不另論罪。又被告甲○○曾受如事實欄所述有期徒刑之執
    行完畢，此有臺灣高等法院檢察署刑案紀錄簡覆表一紙在卷可稽，其於五年以內
    再犯本件有期徒刑以上之罪，為累犯，應依法遞加重其刑。爰審酌被告甲○○有
    上開構成累犯之前科，被告丁○○、己○○之品行、被告丁○○、己○○、甲○○之生活狀況、智識程度，渠等均因一時貪念，致有本件之犯行，被告丁○○、
    己○○、甲○○犯罪之動機、目的、手段、犯罪所生之危害、犯罪後坦承犯行之
    態度等一切情狀，各量處如主文所示之刑，並諭知易科罰金之折算標準，以示懲
    儆。
三、被告丁○○、己○○、甲○○行為（犯罪）後，刑法第四十一條業於九十年一月
    十日修正公布施行，於同年一月十二日生效，該法第四十一條第一項前段將得易
    科罰金之範圍由「犯最重本刑為三年以下有期徒刑以下之刑之罪」修正擴大為「
    犯最重本刑為五年以下有期徒刑以下之刑之罪」，更有利於被告丁○○、己○○
    、甲○○，應依刑法第二條第一項前段之規定，適用裁判時之法律即刑法第四十
    一條第一項前段。
四、如附表所示之署押，不問屬於犯人與否，均應依刑法第二百十九條之規定宣告沒
    收。又卷附之上開行動電話服務申請書及同意書，係臺灣大哥大公司所有，並非
    被告丁○○、己○○、甲○○及同案被告庚○○所有，故均不予宣告沒收。
貳、無罪部分
一、公訴意旨略以：被告戊○○及乙○○為夫妻，二人共同在臺北縣板橋市○○街一
    三四巷十一號經營全統通信有限公司，並雇用同案被告甲○○擔任店員，經營替
    客戶向行動電話公司代為申請行動電話業務，詎被告戊○○及乙○○不思正當經
    營，明知同案被告甲○○經常從同案被告己○○、丁○○及庚○○處收受他人遭
    竊之身分證件用以申辦行動電話（即俗稱之王八機）牟利，竟仍基於意圖為自己
    不法所有之概括犯意，夥同同案被告甲○○、丁○○、己○○、庚○○等人，提
    供該公司之定點帶碼予同案被告甲○○，任由同案被告甲○○自八十九年七月間
    起至八十九年十月十七日止，陸續以同案被告庚○○、丁○○及己○○所交付之
    如附表所示壬○○等三十四人遭竊之國民身分證及汽、機車駕照並附上由同案被
    告甲○○所偽造壬○○等人之申請書，向遠傳電信股份有限公司（簡稱遠傳電信
    公司）、臺灣大哥大公司及中華電信股份有限公司（簡稱中華電信公司）申辦行
    動電話牟取利益，使上開行動電話公司陷於錯誤而核發行動電話，致生損害於行
    動電話公司及壬○○等人，所獲取之利益，由被告戊○○、乙○○、同案被告甲○○、庚○○、丁○○及己○○等人朋分化用，因認被告戊○○、乙○○亦涉有
    刑法第三百四十九條第一項之收受贓物罪、第三百三十九條第一項之詐欺取財罪
    、第二百十六條、第二百十條之行使偽造私文書罪嫌云云。
二、按犯罪事實，應依證據認定之，無證據不得推定其犯罪事實；不能證明被告犯罪
    者，應諭知無罪之判決，刑事訴訟法第一百五十四條及第三百零一條第一項分別
    定有明文。次按事實之認定，應憑證據，如未能發現相當證據，或證據不足以證
    明，自不能以推測或擬制之方法為裁判基礎；認定犯罪事實所憑之證據，雖不以
    直接證據為限，間接證據亦包括在內，然無論直接或間接證據，其為訴訟上之證
    明，須於通常一般之人均不致於有所懷疑，而得確信其為真實之程度者，始得據
    之為有罪之認定，倘其證明尚未達到此一程度，而有合理之懷疑存在時，即無從
    為有罪之認定；認定不利於被告之事實，須依積極證據，茍積極證據不足為不利
    於被告事實之認定時，即應為有利於被告之認定，更不必有何有利之證據，最高
    法院四十年台上字第八六號、七十六年台上字第四九八六號及三十年上字第八一
    六號判例分別著有明文。
三、公訴人認被告戊○○、乙○○涉有上開罪嫌，係以經查被告戊○○、乙○○及同
    案被告丁○○、己○○、甲○○、庚○○右揭犯行業據告訴人壬○○等人指訴歷
    歷，且警員持搜索票在被告乙○○及戊○○所經營之全統通信公司櫃臺內查扣大
    批遭竊之證件，而被告戊○○及乙○○二人為負責人平日共同經營該公司，每天
    均在店內出入，辯稱不知情顯然有違常情；次查，該全統公司自八十九年七月至
    十月間，申請遠傳電信公司之行動電話，不正常率達到百分之五十，此有遠傳電
    信公司八十九年（客發）字第五一一一七號函及申請一覽表一份在卷可資佐證，
    而被告戊○○辯稱，遠傳之不正常率之所以如此之高，係臺北縣樹林市金鑽通信
    行之老闆辛○○借用定點帶碼向遠傳電信申請行動電話所產生，與該店無關云云
    。經質諸辛○○否認該問題電話係由伊所產生，亦表示不記得曾向全統公司借用
    定點帶碼等情，經核與被告戊○○及乙○○所述並不相符。是被告戊○○、乙○○二人所辯無足採信。次查，同案被告庚○○雖辯稱不知情，惟同案被告己○○
    及丁○○均表示認識庚○○，曾看見庚○○以每張證件新臺幣一百元之價錢賣與
    同案被告甲○○，是同案被告庚○○所辯委無足採，被告戊○○、乙○○與同案
    被告丁○○、己○○、甲○○、庚○○等犯嫌洵堪認定為其論據。
四、訊據被告戊○○、乙○○均堅決否認有前揭公訴人所指之犯行，均辯稱：甲○○
    雖係渠等雇用之店員，但渠等不知甲○○所招攬顧客之國民身分證來源有問題等
    語。
五、經查，被告戊○○及乙○○為夫妻，二人共同在臺北縣板橋市○○街一三四巷十
    一號經營全統通信有限公司，並雇用同案被告甲○○擔任店員，經營替客戶向行
    動電話公司代為申請行動電話業務；同案被告丁○○則係幫客戶申辦行動電話，
    以賺取佣金，或向各通訊行拿行動電話轉賣營利，被告乙○○與同案被告丁○○
    並不認識，被告戊○○雖認識同案被告丁○○，且有請同案被告丁○○代辦行動
    電話，但並未就本件有問題之如附表所示壬○○等三十四人遭竊之國民身分證及
    汽、機車駕照請同案被告丁○○代辦行動電話，被告戊○○、乙○○均不知同案
    被告甲○○、丁○○、己○○、庚○○共同就如附表所示壬○○等三十四人遭竊
    之國民身分證及汽、機車駕照辦理行動電話圖利之事，亦未提供全統通信有限公
    司之定點帶碼予同案被告甲○○、丁○○申辦行動電話（即俗稱之王八機）牟利
    ，遠傳之不正常率之所以如此之高，係臺北縣樹林市金鑽通信行之老闆辛○○借
    用定點帶碼向遠傳電信申請行動電話所產生等情，業據被告戊○○、乙○○、同
    案被告丁○○、己○○、甲○○一致供明在卷，復據證人辛○○、蕭翰翔、魏建
    康分別於檢察官偵查中及本院審理時證述明確，並有遠傳電信公司八十九年（客
    發）字第五一一一七號函及所附申請一覽表、遠傳電信公司八十九年（客發）字
    第五一一九五號函及所附行動電話門號申請書二十份、遠傳電信公司八十九年（
    客發）字第五一二一六號函及所附申請一覽表一份、行動電話申請書九份、中華
    電信公司八十九年十二月五日板服（八九）字第七四二五號函及所附神碁企業社
    申裝明細表、聲明書、附件、申請人證件、臺灣大哥大公司行動電話服務申請書
    、同意書、申請人證件等附卷可稽，堪信為真。又被告戊○○雖經送請法務部調
    查局為測謊鑑定結果，認戊○○稱：其商店未申請王八機；丁○○未向其買手機
    一節，經測試呈情緒波動之反應，以控制問題法研判結果，應有說謊，惟該測謊
    結果，係就否認犯罪有不實之情緒波動反應，不能採為有罪判決之唯一證據，有
    上開最高法院八十八年度臺上字第五０三八號判決意旨可資參照，公訴人所引其
    餘如上所示之證據，亦均不能證明被告戊○○、乙○○與同案被告丁○○、己○○、甲○○、庚○○間，就上開同案被告丁○○、己○○、甲○○、庚○○所為
    之收受贓物、詐欺取財、行使偽造私文書等犯行，有何犯意聯絡及行為分擔，公
    訴意旨，尚有未洽。此外，復查無其他積極證據足以證明被告戊○○、乙○○有
    此部分之犯行，揆諸前揭意旨，不能證明被告戊○○、乙○○犯罪，自均應諭知
    無罪之判決。
參、公訴不受理部分
一、公訴意旨略以：被告甲○○於九十年十二月二十三日下午二時二十分許，開車行
    經在臺北縣板橋市○○路一四０巷內，因丙○○之車號ＳＯ－二一四七號自用小
    客車擋住被告甲○○之去路，二人乃發生口角，被告甲○○基於毀損他人器物之
    故意，持鋁製棒球棒砸毀丙○○小客車之前擋風玻璃、左右車窗玻璃，並造成車
    身板金多處凹陷，因認被告涉有刑法第三百五十四條之毀損罪嫌云云。另被告庚○○部分之公訴意旨詳如附件起訴書所載。
二、按告訴乃論之罪，告訴人於第一審辯論終結前得撤回其告訴，又告訴經撤回者，
    應諭知不受理之判決；被告死亡者，應諭知不受理之判決，刑事訴訟法第二百三
    十八條第一項、第三百零三條第三款、第五款分別定有明文。
三、查本件告訴人丙○○告訴被告甲○○毀損案件，起訴書認係犯刑法第三百五十四
    條之罪，依同法第三百五十七條之規定，須告訴乃論。茲據告訴人向本院呈遞刑
    事撤回告訴狀表示撤回其告訴，有該撤回告訴狀附卷可稽；被告庚○○業於九十
    年九月十三日死亡，此有庚○○之戶籍謄本一份在卷可稽。依照上開說明，本件
    被告甲○○毀損部分應諭知不受理之判決。另被告庚○○部分爰不經言詞辯論，
    逕為諭知不受理之判決。
據上論斷，應依刑事訴訟法第二百九十九條第一項前段、第三百零一條第一項、第三
百零三條第三款、第五款、第三百零七條，刑法第三百四十九條第一項、第三百三十
九條第一項、第二百十六條、第二百十條、第五十五條、第四十七條、第二條第一項
前段、第四十一條第一項前段、第二百十九條，罰金罰鍰提高標準條例第一條前段、
第二條，判決如主文。
本案經檢察官陳伯厚到庭執行職務。
中    華    民    國      九十二        年      八      月      一      日
                                      臺灣板橋地方法院刑事第一庭
                                          法  官  楊  千  儀
右正本證明與原本無異。
如不服本判決，應於判決送達後十日內，向本院提出上訴狀。
                                          書記官  吳  河  東
中    華    民    國      九十二        年      八      月      一      日
附錄本案論罪科刑法條全文
刑法第三百四十九條
收受贓物者，處三年以下有期徒刑、拘役或五百元以下罰金。
搬運、寄藏、故買贓物或為牙保者，處五年以下有期徒刑、拘役或科或併科一千元以
下罰金。
因贓物變得之財物，以贓物論。
刑法第二百十六條
行使第二百十條至第二百十五條之文書者，依偽造、變造文書或登載不實事項或使登
載不實事項之規定處斷。
刑法第二百十條
偽造、變造私文書，足以生損害於公眾或他人者，處五年以下有期徒刑。
刑法第三百三十九條
意圖為自己或第三人不法之所有，以詐術使人將本人或第三人之物交付者，處五年以
下有期徒刑、拘役或科或併科一千元以下罰金。
以前項方法得財產上不法之利益或使第三人得之者，亦同。
前二項之未遂犯罰之。
（罰金已依罰金罰鍰提高標準條例提高為十倍）


司法院資訊處製作；財團法人民間司法改革基金會備份。
